【裁判字號】    89,訴,1098
【裁判日期】    900731
【裁判案由】    常業竊盜
【裁判全文】
臺灣臺北地方法院刑事判決                        八十九年度訴字第一九八號
    公  訴  人  臺灣臺北地方法院檢察署檢察官
    被      告  己○○
    選任辯護人  莫家駿律師
右列被告因竊盜案件，經檢察官提起公訴（八十九年度偵字第一四Ｏ七一號），本院
判決如左：
    主  文
己○○共同連續攜帶兇器，毀壞安全設備，於夜間侵入有人居住之建築物竊盜，處有
期徒刑拾月。
    事  實
一、己○○與甲○○（另由檢察官移送本院併案審理）共同意圖為自己不法所有，基
    於概括之犯意聯絡，連續於附表一所示之時間、地點，攜帶其等所有如附表一所
    示客觀上足以危害他人生命、身體安全之工具（均未扣案且均已滅失），以附表
    一所示之方式竊取被害人財物。嗣於八十九年七月十八日上午八時許，經警在甲○○位於台北縣新店市○○街一一六巷三十六號四樓住處，查獲贓物一批，始得
    知上情。
二、案經台北市政府警察局信義分局報請台灣台北地方法院檢察署檢察官偵查起訴。
    理  由
一、右揭事實，業據被告己○○於本院審理時坦承不諱，核與被害人丙○○於警訊時
    、戊○○於警訊及本院審理時指述之失竊情節相符，共犯甲○○亦供承其與被告
    共犯附表一編號二之犯行不諱；其雖否認與被告共犯附表一編號一之犯行，辯稱
    ：被害人丙○○之身分證係其撿到的，正本影印後已丟棄云云，惟其於八十九年
    七月十八日警訊時供稱：該只身分證係二年前撿到的云云，嗣於八十九年七月二
    十八日偵查中供稱：丙○○之身分證係今年（即八十九年）撿到的云云，其就何
    時拾獲身分證乙節，前後供述未見一致（前供稱二年前即八十七年間，後供稱今
    年即八十九年間），已難輕信其所辯為真實，而甲○○確與被告共犯附表一編號
    一之犯行等情，已據被告供承不諱，被害人丙○○於警訊時亦陳稱：身分證影本
    是於八十八年十一月二十六日在台北市○○○路○段二號六樓連同護照失竊等語
    ，足見被害人丙○○之身分證影本係遭人行竊而非遺失甚明，復有員警在共犯甲○○住處查獲之上開身分證影本二紙可證，是應以被告之自白較為可採，共犯甲○○此部分所辯顯係卸責之詞，不足採信。此外，並有被害人戊○○出具之贓物
    認領保管單四紙、身分證影本二紙、贓物照片九幀、行竊現場照片十七幀附卷可
    稽，足徵被告出於任意性之自白確與事實相符。本件事證明確，被告犯行堪予認
    定。
二、按刑法第三百二十一條第一項第一款所謂有人居住之建築物，只需事實上有人住
    居，至住居之原因為何，人數多寡，為時久暫，則非所問，亦不以被竊之時適有
    人在內，更不以每房每室均有人居住為必要，只需有人於特定房室內居住，藉以
    監護看守該建築物整體者，即克當之，本案如附表一編號一、二之地點均為商業
    大樓，平日下班後之夜間，有大樓管理員在大樓內值班看守，為被告所是認，核
    與被害人戊○○所述相符，是各公司於夜間仍屬有人居住之建築物，被告等侵入
    行竊，均為侵入有人居住之建築物竊盜；而所謂夜間，係指日出之前日沒以後之
    時間而言，本案被告等係於附表一所示之時間侵入有人居住之建築物行竊，為其
    所自承，應合於該款之要件。又按同條項第二款規定，是將門扇、牆垣並列，則
    所謂門扇專指門戶而言，應屬狹義─指分隔住宅或建築物內外之間之出入口大門
    而言，而所謂其他安全設備，指門扇牆垣以外，依通常觀念足認防盜之一切設備
    而言，如電網、門鎖、以及窗戶等是，至於已進入大門室內之住宅或建築物內部
    諸門，不論是房間門、廚房門、通往陽台之落地鋁製玻璃門，則應認為係其他安
    全設備（司法院七十三年七月七日廳刑一字第六０三號函復台灣高等法院參照）
    ，故本案被告等於附表一編號二犯行中，進入大樓公司內，始損壞公司內隔間木
    門，進入辦公室行竊，應認為係損壞其他安全設備；惟本案被告等於二次犯行中
    ，雖係以工具打開公司大門門鎖之方式，推門進入公司行竊，然上揭門鎖尚未因
    而致生毀壞，亦據被告及被害人戊○○陳明在卷，從而此部分尚不成立該款之加
    重條件（司法院七十三年八月九日廳刑一字第七一八號函復台灣高等法院參照）
    ，併予敘明。再查螺絲起子、小起子、Ｌ型鐵器、拔釘器等如附表一所示之工具
    ，均為金屬製品，質地堅硬且尖銳，客觀上足以危害他人之生命、身體安全，自
    屬同條項第三款所稱之兇器。
三、核被告附表一編號一所為，係犯刑法第三百二十一條第一項第一款、第三款之加
    重竊盜罪；附表一編號二所為，係犯同條項第一款、第二款、第三款之加重竊盜
    罪。被告等竊得保險箱搬離現場後，以沙輪機損壞該保險箱，係事後處分贓物之
    行為，不另論毀損罪。公訴意旨雖認應依刑法第三百二十二條之常業竊盜罪處斷
    ，然被告於本院審理時供稱：其當時任職於城市餐廳，因為家中經濟困難，才與
    甲○○共同行竊，並非以此為生等語，且證人即城市餐廳負責人乙○○於本院審
    理時證稱：其於八十八年七月至八十九年五月間僱佣被告在餐廳工作等語，足見
    被告於犯罪行為時並非無業之人，參以被告並無前科，有台灣高等法院檢察署刑
    案紀錄簡覆表附卷可按，竊盜犯行又係二次，其既有以他法謀生之事實，究與恃
    竊盜為生之情形不同，故起訴法條容有未洽，惟起訴事實相同，爰依法變更起訴
    法條。被告與甲○○二人就前揭犯行有犯意聯絡及行為分擔，應論以共同正犯。
    又其先後二次犯行，時間緊接，犯罪構成要件相同，顯係基於概括之犯意為之，
    應依連續犯規定，依第二項情節較重之加重竊盜罪論以一罪，並加重其刑。爰審
    酌被告犯罪之動機、手段、目的、所生危害、犯罪後坦承犯行之態度，惟尚未與
    被害人達成和解等一切情狀，量處如主文所示之刑。公訴人雖認被告以犯竊盜罪
    為常業，而聲請依竊盜犯贓物犯保安處分條例第三條第一項第二款規定，宣告強
    制工作三年，然同條例第二條第四項規定：「應執行之刑未達一年以上者，不適
    用本條例」，本院經審酌被告前述一切情狀後認以量處有期徒刑十月較為妥適，
    依前開規定並無該條例之適用，自不得併予宣告強制工作。至附表一所示供犯罪
    所用之螺絲起子、小起子、Ｌ型鐵器、拔釘器、砂輪機等工具，雖為被告及共犯
    甲○○所有，惟其二人均供稱作案工具均已丟棄，顯已滅失，爰不另為沒收之諭
    知，附此敘明。
四、公訴意旨另以：被告與甲○○基於共同意圖為自己不法所有之犯意聯絡，於附表
    二所示之時間、地點竊取財物，因認被告此部分亦涉犯刑法第三百二十一條第一
    項第一、三款之罪嫌。本件公訴人認被告與甲○○涉犯附表二所示之犯行，無非
    係以共犯甲○○之供述，與證人即廣合建設公司管理部經理丁○○之指述，及查
    獲之贓物股票、所有權狀等，為其論據。惟訊據被告堅決否認此部分犯行，經查
    ：共犯甲○○雖供稱查獲之股票係被告為資助其生活而交付的云云，然甲○○亦
    涉嫌此部分犯行，其供詞已難輕信，況本件之贓物股票、所有權狀等，均係員警
    在共犯甲○○住處查獲，並非於被告住處查獲，而證人丁○○之證述僅能證明其
    公司遭竊，並未親見被告行竊之經過，不足供為被告有行竊之證明，是尚難僅憑
    共犯甲○○之供詞遽認附表二之竊盜係被告所為，此外復查無其他積極證據足認
    被告有何附表二所示之竊盜犯行，此部分不能證明被告犯罪，原應為被告無罪之
    諭知，惟公訴人既認此部分與上開論罪部分有常業犯之關係，為同一案件，爰不
    另為無罪之諭知，併此敘明。
據上論斷，應依刑事訴訟法第二百九十九條第一項前段、第三百條、刑法第二十八條
、第五十六條、第三百二十一條第一項第一款、第二款、第三款，判決如主文。
本案經檢察官林秀濤到庭執行職務。
中      華      民      國    九十      年      七      月    三十一    日
                                    臺灣臺北地方法院刑事第七庭
                                        法  官  蕭  清  清
右正本證明與原本無異。
如不服本判決，應於判決送達後十日內，向本院提出上訴狀。
                                        書記官  劉  麗  英
中    華    民    國          九十      年      九      月     十       日
附錄本案論罪科刑法條全文
刑法第三百二十一條
犯竊盜罪而有左列情形之一者，處六月以上五年以下有期徒刑：
一、於夜間侵入住宅或有人居住之建築物、船艦或隱匿其內而犯之者。
二、毀越門扇、牆垣或其他安全設備而犯之者。
三、攜帶兇器而犯之者。
四、結夥三人以上而犯之者。
五、乘火災、水災或其他災害之際而犯之者。
六、在車站或埠頭而犯之者。
前項之未遂犯罰之。
附表一
編號  犯罪時間      犯罪地點及被害人  犯罪方法          所竊財物
一    八十八年十一  台北市○○○路三  以螺絲起子一支撬  身分證影本二紙
      月二十六日下  段二號六樓商業大  開門鎖（未致毀壞  護照一本
      午六時五十分  樓內之公司、陳三  ），侵入有大樓管  金項鍊一條
      許之夜間      金                理員駐守之公司內
                  行竊。
二    八十九年五月  台北市○○路○段  以小起子一支撥開  白珍珠手環一個
      二十四日下午  三三三號十七樓之  鐵捲門開關將鐵捲  黃珍珠手環一個
      六時五十分許  三暉曜國際有限公  門上揚，再用Ｌ型  三色珍珠項鍊一條
      之夜間        司、戊○○        鐵器一支將玻璃門  三環暗綠色手錶一條
                                      門鎖打開（未致毀  暗綠色手鍊一條
                                      壞），侵入有大樓  翡翠Ｋ金項鍊一條
                                      管理員駐守之公司  紫色珍珠耳環二個
                                      內，並以螺絲起子  金色珍珠耳環二個
                                      一支損壞公司內隔  深綠色珍珠耳環二個
                                      間門，進入辦公室  白色珍珠耳環二個
                                      後以拔釘器一支將  白色珍珠戒指一個
                                      保險箱底層撬開，  翡翠碎鑽耳環一對
                                      並以紙箱包裝，以綠色Ｋ金玉墜一個
                                      該公司所有之手推  Ｋ金碎鑽耳環一對
                                      車推至鐵捲門邊放  Ｋ金碎鑽戒指一個
                                      置，而竊取該公司  Ｋ金碎鑽墜子一個
                                      財物得手；嗣翌日  Ｋ金紫珍珠胸針一個
                                      上午再至同處所將  Ｋ金戒指一個
                                      保險箱取走，並以  雙色Ｋ金珍珠戒一個
                                      砂輪機一台將保險  Ｋ金造型手錶一支
                                      箱鋸開，將置於其  伯爵女鑽錶一支
                                      內之財物取出朋分  FERMAK手錶一支
                                      。                太陽眼鏡二付
                                                        （以上贓物已由被害
                                                        人戊○○領回）。
                                                        其他黃金珠戒指、紫
                                        色珍珠戒指、長橢圓
                                                        型耳環、墜子等價值
                                                        二百餘萬元之珠寶首
                                                        飾。
                                                        保險箱一個。
                                                        新台幣現金五萬五千
                                                        四百零五元。
                                                        人民幣八萬元。
                                                        人民紀念紙鈔錢幣。
                                                        支票三本。
                                                        印鑑一盒。
                                                        信用卡。
                                                        貴賓卡。
    打卡鐘一個。
                                                        文件。
                                                        手推車一台。
                                                        （以上贓物未查獲）
附表二
編號  犯罪時間      犯罪地點及被害人  犯罪方法          所竊財物
一    八十九年七月  台北市○○路○段  攜帶兇器侵入有大  能元科技股份有限公
      夜間          四五六號二十四樓  樓管理員駐守之公  司股票一百張（被害
                    廣合建設公司、曹  司內行竊。        人蘇滿足所有，其中
                    淑媛、張碩峰、蘇                    四十四張由民眾拾獲
                    滿足、張燕萍                        送回公司，餘查獲五
                                                        十六張已由被害人領
                                                        回）。
                                                        台灣大哥大股份有限
                                            公司股票四十張（被
                                                        害人蘇滿足所有，其
                                                        中三十九張由民眾拾
                                                        獲送回公司，餘一張
                                                        未查獲）。
                                                        南亞科技股份有限公
                                                        司股票六十張（被害
                                                        人張碩峰所有，已領
                                                        回）。
                                                        土地及建物所有權狀
                                                        各一張（被害人曹淑
                                                        媛所有，已領回）。
                                                        現金一萬三千元（被
        害人張燕萍所有，未
                                                        查獲）。


司法院資訊處製作；財團法人民間司法改革基金會備份。
